【裁判字號】    97,易,1782
【裁判日期】    971030
【裁判案由】    妨害自由等
【裁判全文】
臺灣彰化地方法院刑事判決              97年度易字第1782號
公  訴  人  臺灣彰化地方法院檢察署檢察官
被      告  丁○○
輔  佐  人  甲○○
上列被告因妨害自由等案件，經檢察官聲請以簡易判決處刑（97
年度偵字第6108號），本院員林簡易庭認為不宜逕以簡易判決處
刑（97年度員簡字第550 號），移由本院刑事庭改依通常程式審
理，判決如下：
    主  文
丁○○被訴恐嚇部分無罪；被訴毀損部分公訴不受理。
    理  由
壹、證據能力部分：
    按被告以外之人於審判外之陳述，雖不符刑事訴訟法第159
    條之1 至第159 條之4 之規定，而經當事人於審判程序同意
    作為證據，法院審酌該言詞陳述或書面陳述作成時之情況，
    認為適當者，亦得為證據。當事人、代理人或辯護人於法院
    調查證據時，知有第159 條第1 項不得為證據之情形，而未
    於言詞辯論終結前聲明異議者，視為有前項之同意，刑事訴
    訟法第159 條之5 定有明文。查本案全部卷證，公訴人、被
    告及其輔佐人均不爭執其證據能力，本院復衡以該等供述證
    據作成時之情況，應為適當，是可認後述所引用證據之證據
    能力均無疑義，合先敘明。
貳、無罪部分：
一、公訴意旨略以：被告丁○○係中度精神障礙人士，導致其辨
    識行為違法或依其辨識而行為之能力，顯著減低。其因就坐
    落彰化縣埔鹽鄉○○村○○鄰○○路○ 段161 號後方農地之分
    割及利用問題，而與告訴人即其胞弟丙○○發生糾紛，竟基
    於毀損之犯意，先於民國97年4 月26日15時許，在上開農田
    內，以徒手拔除之方式，毀棄損壞告訴人丙○○所種植之瓢
    瓜及南瓜各6 株（所涉毀損罪部分詳後述），其後於同年5
    月20日20時30分許，在上址住處，被告與告訴人因前揭拔除
    農作物之事，雙方發生爭執，被告竟基於恐嚇之犯意，手持
    1 支長度約2 臺尺之稻穀取樣鐵針，對告訴人丙○○恫嚇稱
    ：「好膽再去種看看」等語，使告訴人心生畏懼致生危害於
    其生命、身體之安全，涉犯刑法第305 條之恐嚇危害安全罪
    嫌等語。
二、按犯罪事實應依證據認定之，無證據不得認定犯罪事實；不
    能證明被告犯罪者，應諭知無罪之判決，刑事訴訟法第154
    條第2 項、第301 條第1 項分別定有明文。次按所謂認定犯
    罪事實之證據，係指足以認定被告確有犯罪行為之積極證據
    而言，該項證據自須適合於被告犯罪事實之認定，始得採為
    斷罪之資料；又事實之認定，應憑證據，如未能發現相當確
    實證據，或證據不足以證明，自不能以推測或擬制之方法，
    以為裁判之基礎，最高法院29年上字第3105號、40年臺上字
    第86號判例著有明文。又按認定犯罪事實所憑之證據，無論
    係直接證據或間接證據，其為訴訟上之證明，須於通常一般
    之人均不致有所懷疑，而得確信其為真實之程度者，始得據
    為有罪之認定，倘其證明尚未達到此一程度，而有合理之懷
    疑存在，復無其他調查途徑可尋，法院即應為無罪之判決，
    最高法院76年臺上字第4986號著有判例。再者刑事訴訟法第
    161 條第1 項亦規定，檢察官就被告犯罪事實，應負舉證責
    任，並指出證明之方法，是檢察官對於起訴之犯罪事實，應
    負提出證據及說服之實質舉證責任，倘其所提出之證據，不
    足為被告有罪之積極證明，或其指出證明之方法，無從說服
    法院以形成被告有罪之心證，基於無罪推定之原則，自應為
    被告無罪判決之諭知，最高法院92年度臺上字第128 號著有
    判例意旨可資參照。另刑法第305 條恐嚇危害安全罪之成立
    ，須被害人因加害人惡害之通知心生畏懼，而有不安全之感
    覺為要件；若被害人並未因之而生畏怖，即不足對其致生安
    全上之危險，尚難以該罪相繩，合先敘明。
三、本件公訴人認被告涉有上開恐嚇危害安全罪嫌，係以告訴人
    丙○○之指述、證人甲○○（即被告之子）、乙○○○（即
    被告之妻）之證述、97年5 月20日錄音譯文、土地所有權狀
    2 紙、現場照片4 張及中華民國身心障礙手冊影本等件，為
    其主要論據，固非無據。惟訊據被告丁○○堅詞否認有何出
    言恐嚇告訴人丙○○之犯行，辯稱：伊並未出言恐嚇丙○○
    ，當時是因農地問題發生糾紛，丙○○來找伊吵架，因為丙○○有拿高爾夫球桿來，伊才就拿1 支稻穀取樣鐵針以防身
    ，然後丙○○就拿球桿打破伊住處玻璃，伊並無恐嚇丙○○
    的意思等語。經查：
（一）被告丁○○並不否認於97年5 月20日與告訴人丙○○因農
      地問題互有口角爭執，且證人甲○○、乙○○○亦證述當
      日被告與告訴人確有爭吵情事，此部分事實應堪認定。惟
      查證人甲○○於97年5 月25日警詢中證稱：97年5 月20日
      晚上丙○○來叫伊父親（即被告）出去，二人爭吵一陣子
      ，伊父親與丙○○分別去拿稻穀取樣鐵針及高爾夫球桿，
      後來伊父親將大門關起來，丙○○就拿高爾夫球桿敲打大
      廳大門並衝入大廳將窗戶打破等語，且依證人甲○○所提
      出之當日現場錄音光碟，經本院當庭勘驗結果，詳如附表
      之譯文內容（參見本院97年10月16日勘驗筆錄），而依該
      對話內容可知，本件被告雖有說「阿你不會再去種看看？
      」等語，然觀其前後情節可知本件係告訴人去找被告理論
      ，並不斷地激怒刺激被告之情緒，且在理論後告訴人猶執
      高爾夫球桿敲破被告住處之玻璃，並表示不准被告關門及
      要求被告之子立刻將車子開走，在在顯見告訴人並未因被
      告之行舉而有何心生畏懼之情形。
（二）再被告丁○○因長期患有中度精神障礙，有情感性精神病
      、躁症等情形，此有中華民國身心障礙手冊（鑑定日期：
      94年1 月12日）及童綜合醫院診斷書、財團法人彰化基督
      教醫院診斷書各1 紙在卷可參，告訴人既知被告係處於中
      度精神障礙，尤一再出言刺激被告，則被告雖有向告訴人
      稱：「阿你不會再去種看看? 」等語，惟依被告之精神狀
      況及當日與告訴人之對話，實難認被告有何出言恐嚇告訴
      人之犯意。是以本件尚難認定被告係有意對告訴人為惡害
      之通知，且告訴人也並未因此等話語而有心生畏懼之情形
      ，甚為明確。
四、綜上所述，本件尚無充分積極證據足資證明被告之行為有足
    使告訴人心生畏懼，致危及其生活之安全感，故實難謂被告
    有恐嚇之故意存在，本件即與刑法第305 條恐嚇危害安全罪
    之犯罪構成要件不符，公訴人所舉之證據尚難證明被告有恐
    嚇危害安全之犯行。此外，本院復查無其他積極事證足認被
    告確有公訴人所指訴此部分之犯行，此部分尚未達於通常一
    般之人均不致有所懷疑而得確信其為真實之程度，揆諸首揭
    法條及判例意旨，不能證明被告此部分之犯罪，依法自應為
    被告無罪之諭知。
參、公訴不受理部分
一、按告訴乃論之罪，告訴人於第一審辯論終結前得撤回其告訴
    ；又告訴經撤回者，應諭知不受理之判決，且得不經言詞辯
    論為之，刑事訴訟法第238 條第1 項、第303 條第3 款、第
    307 條各定有明文。
二、公訴意旨另略以：被告丁○○就坐落彰化縣埔鹽鄉○○村○○
    鄰○○路○ 段161 號後方農地之分割及利用問題與告訴人即
    其胞弟丙○○發生糾紛，竟基於毀損之犯意，先於97年4 月
    26日15時許，在上開農田內，以徒手拔除之方式，毀棄損壞
    告訴人所種植之瓢瓜及南瓜各6 株；復於同年5 月23日10時
    許，在同一地點，以相同方式，毀棄損壞告訴人所種植之瓢
    瓜2 株，均足生損害於告訴人丙○○，因認被告涉犯刑法第
    354 條之毀損罪嫌等語。
三、經查：被告丁○○所涉此部分之犯行，係經檢察官以刑法第
    354 條之毀損罪聲請簡易判決處刑，本院員林簡易庭認不宜
    逕以簡易判決處刑，簽移由本院改依通常程序審理，而依同
    法第357 條之規定，毀損罪係屬告訴乃論之罪。玆據告訴人
    丙○○具狀撤回其告訴，有97年9 月15日聲請撤回告訴狀1
    紙在卷可稽，揆諸前揭說明，應諭知不受理之判決，並不經
    言詞辯論為之。
據上論斷，應依刑事訴訟法第452 條、第301 條第1 項、第303
條第3 款，判決如主文。
本案經檢察官賴志盛到庭執行職務。
中    華    民    國    97    年    10    月    30    日
                  刑事第七庭          法  官  郭麗萍
以上正本證明與原本無異。
如不服本判決，應於判決送達後10日內，向本院提出上訴書狀，
上訴書狀應「敘述具體上訴理由」，並按他造當事人之人數附繕
本。「切勿逕送上級法院」。
告訴人或被害人對於判決如有不服具備理由請求檢察官上訴者，
其上訴期間之計算係以檢察官收受判決正本之日期為準。
中    華    民    國    97    年    10    月    31    日
                                      書記官  吳冠慧
附表：（勘驗錄音譯文內容）
「告訴人：我就不願問原因啦，阿你不就囂張，種兩顆朴子（瓢
          瓜），你就去把我拔掉，阿不就很囂張就對了，種那
          兩顆朴子是怎樣，會富有嗎?
  被  告：阿你不會再去種看看?
  告訴人：阿再去種看看?我既然走出門，我就要來亂你，你兒
          子在這裡，我若要來亂你，你是要怎樣?阿我若是敢
          來亂你，你是要怎樣?
  被  告：稍等一下。
  告訴人：稍等一下，你要去拿工具嗎?
  被  告：對。
  告訴人：種兩個朴子，你就去把我拔掉，阿你不就囂張就對。
  乙○○○：煌榕，不要啦。
  甲○○：爸，不要啦。他如果沒過來，你不要過去啦。
  告訴人：你拿刺管要幹嘛? 你拿刺管要幹嘛? 你拿刺管要幹嘛
          ?你拿刺管要幹嘛? 你拿刺管要幹嘛? 叫我再種看看?
  被  告：沒錯。
  告訴人：給你種幾十年，兩顆朴子在那，沒礙到你的路啦，還
          很寬啦。
  被  告：我說一些給你參考一下。
  告訴人：好，你說。
  被  告：兄弟應該是沒必要這樣啦，你現在也不要說我很囂張
          。
  告訴人：你是很囂張。
  被  告：讓爸去處理，這樣好嗎?
  告訴人：他要處理?你說他不讓人家幹啦!
  被  告：對，我連續罵他3次。
  告訴人：他說你罵他5、6次。
  被  告：我只說三句，不加不減。
  告訴人：他說你說一堆，我也不是要跟你吵架。
  被  告：不要啦。
  告訴人：我今天如果被你那支刺管刺死，我也甘願。我今天拿
          這支（高爾夫球桿）， 我會去打你嗎?
  被  告：不要啦，兄弟不要這樣啦。
  告訴人：也不太可能啦，你不要讓我氣到，讓我氣到，要怎樣
          不知道啦?
  被  告：我告訴你，不要啦。
  告訴人：廳門我都敢打了，神明祖先在這裡。
  被  告：讓爸全權處理，好嗎?
  告訴人：他全權處理?你說他不讓人家幹! 別說三句啦，現在
          在這裡，我就說他5 、6 句啦! 他不讓人家幹，這樣
          啦! 拿刺管呢!
  被  告：我昨天就說好了啊!
  告訴人：拿刺管來等我呢!
  被  告：兄弟不要這樣，讓父親全權處理。
  告訴人：兩顆朴子而已，你真的不能走嗎?兩顆朴子在那裡，
          你就把我拔掉，你種幾十年，你就去種，我也沒說什
          麼，兩顆朴子而已，你竟然跟我嗆聲，叫我再種看看
          ，好，我跟你說，明天你再走看看。
  被  告：好，試看看。
  告訴人：等一下我就去灑玻璃、釘子。
  被  告：我拿這支就夠了。
  告訴人：沒關係啦，你去拿槍啦。
  被  告：免，這支就好。我不會去拿較大支或是較小支。
  告訴人：說給你了解。
  被  告：不用說。
  告訴人：你不用說不讓人家幹，整個瓦瑤村就你最不讓人家幹
          !
  被告：你也不讓人家幹! 對，你說的對。
  告訴人：你最不讓人家幹!
  被  告：我們兩個都不讓人家幹!爸最讓人家幹!
  告訴人：你最不讓人家幹!
  被  告：你也最不讓人家幹!
  告訴人：我現在會看著你，看你多讓人家幹。
  被  告：好啊！試試看！
  告訴人：別說試看看!
  被  告：我這支就夠力了啊!
  告訴人：那支要幹嘛?這支是在打狗的啦!
  被  告：來啊、來啊!你最不讓人家幹!
  告訴人：有在怕就好!別在那裡屁小屁臉啦!
  被  告：我拿這支就夠了啦! 你也不讓人家幹!
  告訴人：你拿這支要扒爛喔!
  （04:10  出現玻璃破碎聲音）
  被  告：不讓人家幹!
  告訴人：你厲害啦!
  被  告：不讓人家幹!
  告訴人：你很棒啦!
  04:37
  告訴人：你憑什們關?你把我關看看!
  被  告：連關廳門都不行?
  告訴人：我叫你不能關就不能關，你吃小啦照樣把你圍起來!
  被  告：這樣確實有夠力，你有看到?
  04:50
  告訴人：我再看你要怎麼走，雞仔（甲○○之俗名），車子馬
          上把我開走，那裡不讓你停，馬上把我開走，這樣看
          我能不能讓人家幹?你馬上把我開走，三台車馬上把
          我開走!我能讓人家幹，車子馬上給我開走!
  被  告：什麼啦?
  告訴人：那裡為什麼不是我的?
  被  告：警車來了!
  告訴人：警車要來幹嘛!要扒爛嗎?
  被  告：要來吃小啦!
  告訴人：要來吃小對啦。你老爛啦!
  被  告：你從頭看到尾喔。我昨天就跟你說啦。
  告訴人：昨天說?在哪裡囂張啦?我從頭聽到尾啦! 看你能飛
          天啦! 飛天我讓你飛得高一點啦，今天要讓你飛得高
          一點啦! 叫警車來要扒爛嗎?哪個叫的?
  甲○○：我叫的啦。...」


司法院資訊處製作；財團法人民間司法改革基金會備份。
